【裁判字號】    95,抗,460
【裁判日期】    950613
【裁判案由】    聲請單獨宣告沒收違禁物
【裁判全文】
臺灣高等法院刑事裁定                   95年度抗字第460號
抗  告  人  臺灣宜蘭地方法院檢察署檢察官
被      告  甲○○（已歿）
上列抗告人因聲請單獨宣告沒收違禁物案件，不服臺灣宜蘭地方
法院中華民國95年5月9日裁定（95年度聲字第181號），提起抗
告，本院裁定如下：
    主  文
抗告駁回。
    理  由
一、聲請意旨略以：臺灣宜蘭地方法院檢察署94年度毒偵字第14
    05號被告甲○○違反毒品危害防制條例案件，茲因被告業已
    死亡，業對被告為不起訴處分，扣案之注射針筒2支，請依
    毒品危害防制條例第18條第1項前段規定，宣告沒收銷燬之
    云云。
二、原法院裁定略以：上開注射針筒，尚難認屬於毒品危害防制
    條例第18條第1項前段所規定之違禁物，自無從單獨宣告沒
    收銷燬，是聲請人之聲請，並無理由，應予駁回等語。
三、抗告意旨則稱：被告既非護士，亦非醫師或其他工作上或生
    活上或身體上有使用注射針筒之人，則被告經查獲之注射針
    筒2支，其唯一用途乃「專門作為施打第一級毒品海洛因的
    工具」，因此該物自屬於毒品危害防制條例第18條第1項所
    稱之「專供施用第一級毒品之器具」，乃原法院竟駁回單獨
    宣告沒收銷燬之聲請，於法自有違背云云。
四、按查獲之第一、二級毒品及專供製造或施用第一、二級毒品
    之器具，不問屬於犯人與否，均沒收銷燬之，且違禁物得單
    獨宣告沒收，毒品危害防制條例第18條第1項前段固定有明
    文。惟按毒品危害防制條例第18條第1項前段之規定，乃刑
    法第38條第1項第1款之特別規定。（最高法院93年度台上字
    第5088號判決參照）該規定所謂不問屬於犯人與否，應予諭
    知沒收銷燬之物，係以查獲之毒品及專供製造或施用毒品之
    器具為限。本件扣案注射針筒2支，並非專供製造或施用毒
    品之器具，縱屬被告所有供施用海洛因所用之物，亦僅能依
    同條例第19條第1項宣告沒收。乃檢察官竟聲請將該注射針
    筒2支諭知沒收「銷燬」，有適用法則不當之違誤。（最高
    法院90年度台上字第5172號判決參照）既本件經扣案之注射
    針筒2支，係將一般可供作醫療注射用途使用之針筒予以代
    用，並非所謂之「專供施用毒品器具」，復無證據堪認其上
    有殘留毒品且二者無法剝離之狀況。因此，原法院基以：尚
    難認上開注射針筒，屬於毒品危害防制條例第18條第1項前
    段所規定之違禁物，自無從單獨宣告沒收銷燬，因而認定聲
    請人之聲請，並無理由，應予駁回。本院經核原法院認事用
    法並無違誤，檢察官未察，猶執前詞提起抗告，為無理由，
    應予駁回。
五、據上論結，應依刑事訴訟法第412條，裁定如主文。
中    華    民    國    95    年    6     月    13    日
                  刑事第九庭審判長法  官  官有明
                                  法  官  王復生
                                  法  官  周盈文
以上正本證明與原本無異。
不得再抗告。
                                  書記官  余姿慧
中    華    民    國    95    年    6     月    13    日


司法院資訊處製作；財團法人民間司法改革基金會備份。
